最高法院刑事判決　　　　　　　　　　111年度台非字第113號
上　訴　人　最高檢察署檢察總長
被　　　告　賴芊妤



上列上訴人因被告違反毒品危害防制條例案件，對於臺灣彰化地
方法院中華民國111年3月10日第一審簡易確定判決（111 年度簡
字第349號，聲請簡易判決處刑案號：臺灣彰化地方檢察署110年
度毒偵字第1688號），認為違法，提起非常上訴，本院判決如下
：
    主  文
原判決撤銷。
本件不受理。
    理  由
壹、非常上訴理由稱：「一、按判決不適用法則或適用不當者，
    為違背法令；又同一案件，曾經判決確定者，應諭知免訴之
    判決，刑事訴訟法第378條、第302條第1 款定有明文。二、
    經查，被告賴芊妤於民國110 年10月17日22時許，在彰化縣
    彰化市○○路0段000巷00弄0 號之居處，以玻璃球吸食器燒
    烤之方式，施用甲基安非他命1 次之犯罪事實，經臺灣臺中
    地方檢察署檢察官於110年12月23日以110年度毒偵字第3340
    號案件，向臺灣臺中地方法院（下稱臺中地院）聲請簡易判
    決處刑，臺中地院於111年1月24日以111 年度中簡字第63號
    判決處有期徒刑2月，並於111年3 月16日確定（下稱前案）
    ，此有該案聲請簡易判決處刑書、簡易判決在卷可稽。三、
    然查被告前開所犯施用第二級毒品之同一犯罪事實，復經臺
    灣彰化地方檢察署檢察官於111年1月28日以110 年度毒偵字
    第1688號案件，向臺灣彰化地方法院（下稱彰化地院）聲請
    簡易判決處刑，該案原審法院疏未詳查，判處被告有期徒刑
    2月，並於111年5 月23日確定（下稱本案），此有該案聲請
    簡易判決處刑書、刑事簡易判決在卷足憑。經核上開兩案之
    犯罪事實完全相同，足認後案屬重複判決，依前揭說明，其
    判決顯有適用法則不當之違法。原判決未察，遽為實體之判
    決。自有判決適用法則不當之違背法令。案經確定且於被告
    不利，應依刑事訴訟法第441條、第443條提起非常上訴，以
    資糾正及救濟」等語。
貳、本院按，同一案件繫屬於有管轄權之數法院者，由繫屬在先
    之法院審判之；案件依此規定不得為審判者，應諭知不受理
    之判決，刑事訴訟法第8條前段、第303條第7 款分別定有明
    文。經查，前案及本案之被告與犯罪事實，均屬相同，但檢
    察官先後向臺中地院及彰化地院聲請簡易判決處刑（與起訴
    有同一效力），該二法院分別於111年1月24日及同年3 月10
    日判決等事實，有臺灣臺中地方檢察署110年度毒偵字第334
    0號、臺灣彰化地方檢察署110年度毒偵字第1688號聲請簡易
    判決處刑書，及臺中地院111 年度中簡字第63號、彰化地院
    111年度簡字第349號簡易判決可查（見本院卷第11至22頁）
    ；而本案係於111年2月23日繫屬於彰化地院，並有臺灣彰化
    地方檢察署111年2月23日函文可查（見本案第一審卷第5 頁
    ）。足見檢察官係就同一案件先後向臺中地院及彰化地院聲
    請簡易判決處刑，且本案繫屬於彰化地院時，前案已經臺中
    地院判決；依前述說明，本案即係繫屬在後而不得為審判之
    法院，依法應諭知不受理之判決，始為適法。原判決不察，
    仍對被告論處罪刑，自有判決不適用法則之違法。案經確定
    ，且於被告為不利，非常上訴意旨執以指摘，為有理由，應
    由本院將原判決撤銷，改判諭知不受理，以資救濟。
據上論結，應依刑事訴訟法第447條第1項第1款、第303條第7 款
，判決如主文。
中    華    民    國   111    年    9     月    15    日
                  刑事第四庭審判長法  官  林  立  華  
                                  法  官  謝  靜  恒  
                                  法  官  李  麗  珠  
                                  法  官  梁  宏  哲  
                                  法  官  林  瑞  斌  
本件正本證明與原本無異
                                  書記官
中    華    民    國   111    年    9     月    20    日